【裁判字號】    96,簡上,632
【裁判日期】    970222
【裁判案由】    傷害
【裁判全文】
臺灣桃園地方法院刑事判決             96年度簡上字第632號
上  訴  人
即  被  告  甲○○
                    國民
上列上訴人因傷害案件，不服本院中壢簡易庭（刑事刑十庭獨任
法官）於中華民國九十六年十月二十三日所為九十六年度壢簡字
第一九００號第一審刑事簡易判決（聲請簡易處刑書案號：臺灣
桃園地方法院檢察署九十六年度偵字第一０五０九號），提起上
訴，本院合議庭第二審判決如下：
    主  文
上訴駁回。
甲○○緩刑貳年。緩刑期內不得騷擾被害人乙○○。
    事實及理由
一、本案經本院審理結果，認第一審以被告甲○○犯刑法第二百
    七十七條第一項之傷害罪，處拘役三拾日，減為拘役十五日
    ，如易科罰金，以新臺幣一千元折算壹日。原審判決之認事
    用法及量刑均無不當，應予維持，並引用第一審判決書記載
    之事實。
二、上訴人意旨（略以）：上訴人即被告係因被害人先出口辱罵
    始發生衝突兒而動手傷人，原審量刑過重，且希望判處緩刑
    ，爰提起上訴等語。
三、按法官於有罪判決中，究應如何量處罪刑，抑或是否宣告緩
    刑等，均為實體法賦予審理法官裁量之刑罰權事項，法官行
    使此項裁量權，自得依據個案情節，參諸刑法第五十七條所
    定各款犯罪情狀之規定，於該法定刑度範圍內，基於合義務
    性之裁量，量處被告罪刑；至是否為緩刑之宣告，亦應形式
    上審究是否符合刑法第七十四條所定前提要件，並實質上判
    斷被告所受之刑，是否有以暫不執行為適當之情形等要件。
    質言之，法官為此量刑或緩刑宣告之裁量權時，除不得逾越
    法定刑或法定要件外，尚應符合法規範之體系及目的，遵守
    一般有效之經驗及論理法則等法原則，亦即應兼顧裁量之外
    部及內部性，如非顯然有裁量逾越或裁量濫用之違法情事，
    自不得任意指摘為違法，此亦為最高法院歷年多起判例所宣
    示之原則（參見最高法院八十年台非字第四七三號判例、七
    十五年台上字第七０三三號判例、七十二年台上字第六六九
    六號判例、七十二年台上字第三六四七號判例等）。本院以
    為，量刑或緩刑宣告與否之裁量權，乃憲法所保障法官獨立
    審判之核心，法院行使此項裁量權，亦非得以任意或自由為
    之，仍應受一般法律原理原則之拘束，即仍須符合法律授權
    之目的、法律秩序之理念、國民法律感情及一般合法有效之
    慣例等規範，尤其應遵守比例原則及平等原則之意旨，否則
    即可能構成裁量濫用之違法（另參見最高法院八十六年度台
    上字第七六五五號判決）。亦即如非有裁量逾越或裁量濫用
    之明顯違法情事，自不得擅加指摘其違法或不當，即使上級
    法院對下級法院裁量權之審查，亦應同此標準，此不僅在保
    障法官不受任何制度外之不當干涉，更保障法官不受制度內
    的異質干涉，此方符憲法第八十條所宣示獨立審判之真義，
    附此敘明。
四、訊據上訴人即被告固不否認出手傷害告訴人即被害人，亦為
    原審被告乙○○，惟辯稱係被害人先出口辱罵始動手云云。
    查被告因主觀上以為其夫遭被害人乙○○搶走情事，案發當
    日係前往向乙○○詢問其夫行蹤，經乙○○否認，人發生口
    角衝突，被告甲○○因而先出手毆打乙○○經，乙○○還手
    ，二人因而互毆均致傷等情，經核與被告之警詢筆錄，並互
    核證人即偵查中與被告互毆之共同被告乙○○之供述均相符
    ，且二人均提出醫院診斷證明書各一件在偵查卷足為佐證，
    被告與乙○○係互毆而互有傷害犯行，而乙○○對被告甲○
    ○所犯傷害罪，亦經原審判決減刑為拘役十五日而確定，有
    原審判決書一件在卷可證。致被告所辯係乙○○先出口辱罵
    始動手云云，僅係被告為傷害犯行之動機，無解於被告傷害
    犯行之成立。是被告傷害犯行明確，本院經核原審判決，已
    審酌被告於犯後坦承犯行，且未與被害人達成和解，及被告
    對於被害人傷害之動機、手段、造成之危害，及犯罪後之態
    度等一切情狀，於法定刑三年以下有期徒刑、拘役之範圍內
    ，量處被告拘役參拾日，並依法減刑為拘役十五日。參以乙
    ○○與被告甲○○相同刑度之處刑，且均未宣告緩刑，尚符
    憲法比例原則及平等原則之要求，原審刑罰裁量權之行使並
    無違法不當之處。上訴既無理由，原判決又無違法或不當之
    處，依法應予駁回。惟被告於本院審判期間均坦承犯行，且
    經本院訊問被害人乙○○表示，如被告不繼續對之騷擾，同
    意宣告被告緩刑等語。本院審酌被告前未曾有犯罪之紀錄，
    更未受過有期徒刑以上刑之宣告，有臺灣高等法院被告全國
    前案紀錄表一件附卷可查，被告經此次刑之教訓，當知所警
    惕而無再犯之虞，是本案不論就一般預防或特別預防功能言
    ，均認原審簡易判決所宣告之刑，以暫不執行為適當，爰併
    諭知緩刑二年，並命被告於緩刑期內不得騷擾被害人乙○○
    ，以保護被害人之安全，予被告自新之機會。
據上論斷，應依刑事訴訟法第四百五十五條之一第三項、第三百
六十八條、第三百七十三條，刑法第七十四條第一項第一款、第
二項第七款，判決如主文。
本案經檢察官鍾雅蘭到庭執行職務
中    華    民    國    97    年    2     月    22    日
                  臺灣桃園地方法院刑事第六庭
                      審判長法  官  錢  建  榮
                            法  官  宣  玉  華
                            法  官  黃  翊  哲
以上正本證明與原本無異。
不得上訴。
中    華    民    國    97    年    2     月    25    日
                            書記官  李  玉  華
附件：刑事簡易判決書一件
附錄本案論罪科刑法條全文：
刑法第277條
傷害人之身體或健康者，處3 年以下有期徒刑、拘役或1 千元以
下罰金。
犯前項之罪因而致人於死者，處無期徒刑或7 年以上有期徒刑；
致重傷者，處3年以上10年以下有期徒刑。


司法院資訊處製作；財團法人民間司法改革基金會備份。
